【裁判字號】    98,交抗,2110
【裁判日期】    980928
【裁判案由】    違反道路交通管理處罰條例
【裁判全文】
臺灣高等法院交通事件裁定            98年度交抗字第2110號
抗  告  人
即受處分人  甲○○
上列抗告人因違反道路交通管理處罰條例案件，不服臺灣士林方
法院中華民國98年7月31日所為裁定（98年度交聲字第643號），
提起抗告，本院裁定如下：
    主  文
抗告駁回。
    理  由
一、抗告意旨略以：原審裁定對警員所述認"應可採信"，對伊所
    言認"無足採信"，差異盛大。執法者錯用職權，卻在保護傘
    下成正當合法性，公正何在，當時因欠缺執法確實性，才拒
    簽收。又慢車道劃有虛線為兩個車道，伊駛右車道，左車道
    當時確有待轉車輛，同車（者）也可證實。再，路口離執勤
    處是186公尺非80公尺，每天在此值勤落差竟高達150/100，
    眼力及判斷力如此好，可信嗎？時速60公里，每分鐘1公里
    ，當時40公里行駛，若變紅燈，伊距離應有70公尺遠，請問
    你是過或是停？台北市道路○○鄉村○○○道路，也有不同
    之處不是嗎？證據、數字才能信服，伊堅持要證據云云。
二、按汽車駕駛人，行經有燈光號誌管制之交岔路口闖紅燈者，
    處新臺幣1,800元以上5,400元以下罰鍰，並記違規點數3點
    ，道路交通管理處罰條例第53條第1項、第63條第1項第3款
    分別定有明文。次按駕駛人駕駛汽車，應遵守道路交通標誌
    、標線、號誌之指示；汽車行駛至交岔路口，其行進、轉彎
    ，應依下列規定：一、應遵守燈光號誌或交通指揮人員之指
    揮，遇有交通指揮人員指揮與燈光號誌並用時，以交通指揮
    人員之指揮為準。..... 道路交通安全規則第90條前段、第
    102條亦規定甚明。
三、經查：
  (一)本件抗告人即受處分人甲○○於民國97年12月21日凌晨3時
    10分許，駕駛車牌號碼HX-0065號自用小客車（下稱系爭汽
    車），行經臺北縣淡水鎮○○○路○段與八勢路有燈光管制
    之交岔路口闖紅燈，經警攔停舉發「闖紅燈（淡水往臺北直
    行）」之違規，經原處分機關依道路交通管理處罰條例第53
    條第1項、第63條第1項第3款規定（原處分裁決書漏列第1項
    第3款），裁處罰鍰新臺幣（下同）5,400元，並記違規點數
    3 點。
  (二)證人即舉發本件違規之員警乙○○於原審證稱：伊於上開時
    間在淡水鎮○○○路○段過八勢路口後約70、80公尺之人行
    道旁空地執行取締交通違規勤務，伊站在路旁往淡水方向看
    ，取締行經中正東路2段八勢路口往臺北方向之違規車輛，
    受處分人沿中正東路2段最外側之左轉車道往臺北方向行駛
    ，在中正東路2段、八勢路之交岔路口燈光號誌亮起紅燈約6
    秒後，系爭汽車以時速30至40公里速度闖越紅燈繼續前行，
    違規時間為凌晨，燈光號誌很明顯，當時中正東路往台北方
    向之紅綠燈均為紅燈，僅有系爭汽車一部車闖紅燈等語（見
    原審卷第21、22頁），並提出現場圖1紙附卷（見原審卷第
    25頁）。按道路交通管理處罰條例科處行政罰事件，依據公
    法爭議之舉證責任分配法則，固應先由行政機關就其業已履
    踐相關正當法律程序，以及人民應受處罰之客觀違反法令行
    為，負證明之責，受處分人就行政機關已為相當證明之前開
    事項，若主張欠缺主觀歸責條件或為其他抗辯，亦須就其所
    辯提出反證。惟行政機關對於前開應為舉證事項，並非不得
    以執行查察取締勤務人員，依據調查人證之程序，使就親歷
    事實提供不可替代之證明方法，受處分人就該證人所述見聞
    經過之真實性倘有質疑，除依法定交互詢問程序加以檢驗外
    ，亦不得僅因證人之個人身分、地位或與當事人之關係而謂
    其不得作證，或憑己意指為必須代以其他特定之證據方法，
    此在證人業已具結願依偽證罰則擔保證言可信之場合，尤屬
    當然，證人乙○○既具結證述如上，其基於維護交通秩序、
    公眾安全職責所為之舉發，自應受合法、正確之推定；且受
    處分人自稱其通過上開交岔路口時，「左方」等待左轉之車
    輛均處於停止狀態（見原審卷第20頁），可徵受處分人確實
    行駛在中正東路最外側之左轉車道，與證人乙○○上開證述
    目擊系爭汽車行駛狀況、違規時間中正東路往臺北方向之紅
    綠燈號誌全部均為紅燈等語大致相符（見原審卷第21頁倒數
    第1行），足證其證述屬實。另參酌系爭地點為中正東路與
    八勢路之交岔路口，當八勢路之交通號誌為綠燈時，中正東
    路上直行、左轉車道之指示燈號自應均為紅燈，核與證人乙
    ○○於原審所述該處是交叉路口，... 中正東路上往台北、
    淡水方向的燈號是同步的，中正東路上如果是紅燈，八勢路
    口就是綠燈等語（見原審卷第21頁）相符，受處分人所執當
    時慢車道劃有虛線為兩個車道，伊駛右車道，左車道當時確
    有待轉車輛，該中正東路紅燈，左轉才會綠燈，故其確定當
    時中正東路燈號為綠燈云云，尚難採認。
  (三)次按受處罰人經當場舉發，拒絕於舉發通知單簽章者，仍應
    將通知聯交付該駕駛人或行為人收受，並記明其事由及交付
    之時間，拒絕收受者，應告知其應到案時間及處所，並記明
    事由與告知事項，視為已收受，違反道路交通管理事件統一
    裁罰基準及處理細則第11條第1 項第1 款定有明文。又道路
    交通管理處罰條例所定罰鍰之處罰，受處罰人接獲違反道路
    交通管理事件通知單後，於15日內得不經裁決，逕依第92條
    第3 項之罰鍰基準規定，向指定之處所繳納結案，不服舉發
    事實者，應於15日內，向處罰機關陳述意見，其不依通知所
    定期限內前往指定處所聽候裁決，且未依規定期限繳納罰鍰
    結案或向處罰機關陳述意見者，處罰機關得逕行裁決之，道
    路交通管理處罰條例第9 條定有明文。本件受處分人拒簽拒
    收舉發通知單，有舉發通知單移送聯1紙在卷可稽（見原審
    卷第6頁），證人乙○○證稱：受處分人拒簽舉發通知單，
    伊有告知應到案日期前得提出申訴，但不記得有無告知受處
    分人應於98年1月5日（即本件舉發通知單記載之應到案日期
    ）前提出申訴等語（見原審卷第22頁），本件舉發通知單雖
    依上開違反道路交通管理事件統一裁罰基準及處理細則第11
    條第1項第1款規定，視為業經受處分人收受，但受處分人是
    否知悉應於「應到案日期98年1月5日前」提出申訴，已非無
    疑；又本件舉發通知單曾郵寄至「臺北市○○區○○路32
    巷6弄12 號」，因招領逾期而被退回，有舉發通知單、臺北
    縣政府淡水分局公文封各1紙在卷可憑（見原審卷第18頁）
    ，而受處分人之戶籍地址於94年10月31日已遷至「臺北市○
    ○區○○路92號4樓之1」，並於95年5月23日向監理機關辦
    理異動登記，有法務部戶役政連結作業系統查詢資料、受處
    分人駕駛執照背面影本各1紙在卷可參（見原審卷第12、27
    頁），自難認上開以郵務送達方式寄送之舉發通知單經受處
    分人收受，應以員警在違規現場依違反道路交通管理事件統
    一裁罰基準及處理細則第11條第1項第1款規定所為告知，視
    為受處分人已收受舉發通知單，為本件舉發通知單之送達。
    證人即員警乙○○既雖證無法確認有無告知「應於98年1月5
    日前提出申訴」，自應為有利於受處分人之認定，尚難認受
    處分人未依期限到案或陳述意見，是原處分機關以受處分人
    逾越應到案期限60日，逕行依最高罰鍰金額裁罰，尚難認妥
    適。
  (四)綜上所述，本件受處分人駕駛系爭汽車，於上開時地，行經
    有燈光號誌管制之交岔路口闖紅燈之違規事實，堪以認定。
    原審認原處分以「受處分人逾越應到案期限60日，逕行依最
    高罰鍰金額裁罰」不當，而將原處分裁處罰鍰5,400元部分
    撤銷，改裁處罰鍰新臺幣2,700元，另就原處分以受處分人
    違反道路交通管理處罰條例第53條第1項規定，依同條例第
    63 條第1項第3款併記違規點數3點之部分認異議為無理由，
    而予駁回，經核並無不當。至抗告人稱路口離執勤處是186
    公尺非80公尺，每天在此值勤落差竟高達150/100，質疑眼
    力及判斷力一節，惟參諸證人於原審所繪之現場圖，其當時
    所在之位置與八勢路口相距約70、80公尺，此與受處分人於
    原審自陳伊是在過八勢路口約70、80公尺處，被警察攔停之
    情（見原審卷第20頁）相符合，是八勢路口與當時取締之警
    員所在位置之距離應係是70、80公尺，並非是抗告狀所稱之
    186公尺，受處分人猶執陳詞提起抗告，核無理由，應予駁
    回。
據上論結，應依道路交通管理處罰條例第89條、道路交通案件處
理辦法第26條，刑事訴訟法第412條，裁定如主文。
中    華    民    國    98    年    9     月    28    日
            刑事第十五庭  審判長法  官  吳昭瑩
                                法  官  吳炳桂
                                法  官  賴邦元
以上正本證明與原本無異。
不得再抗告。
                                書記官  鄭信昱
中    華    民    國    98    年    9     月    29    日


司法院資訊處製作；財團法人民間司法改革基金會備份。
